【裁判字號】    91,訴,3173
【裁判日期】    920612
【裁判案由】    損害賠償等
【裁判全文】
臺灣臺北地方法院民事判決  九十一年度訴字第三一七三號
    原      告  戊○○
    訴訟代理人  庚○○
                甲○○
    被      告  辛○○
                丙○○
                乙○○
                己○○
                丁○○
右當事人間請求損害賠償等事件，本院判決如左：
    主    文
原告之訴及假執行之聲請均駁回。
訴訟費用由原告負擔。
    事    實
甲、原告方面：
  一聲明：
    (一)被告應連帶給付原告新台幣（下同）一十萬元及自起訴狀繕本送達翌日起至清
      償日止，按週年利率百分之五計算之利息。
    (二)被告應於聯合報報頭下刊登如附件所示道歉啟事一日。
    (三)原告願供擔保請准宣告假執行。
  二陳述：
    (一)被告為最高法院法官，共同承審最高法院八十八年度台上字第六０九號原告所
      涉誣告及誹謗二罪一併上訴第三審案件，明知台灣高等法院台中分院（下稱台
      中高分院）八十五年度上訴字第一三八二號刑事判決誤記誹謗罪部分不得上訴
      ，竟違背職務，仍於民國八十八年二月四日判決撤銷誣告罪之判決，發回更審
      ，另駁回視為上訴之誹謗罪，顯違反最高法院六十二年度第一次刑事庭庭推總
      會決議及審判不可分原則，正確作法係被告應將誹謗、誣告罪之實體判決撤銷
      ，改判公訴不受理。又被告就原判決應調查有利原告之證據未予調查及事實與
      證據不符之矛盾等違誤，未予撤銷糾正，致施清火檢察官屈服於告訴人李慶義
      等之強大壓力，非法傳喚原告於八十八年四月十五日到案執行尚未確定之誹謗
      罪一年四個月徒刑，致原告遭違法入獄二十五日而失去自由。被告所為係故意
      侵害原告之訴訟權、精神人格、信用、名譽，原告因被告濫用心證判決而受有
      損害，且之間有直接因果關係。原告收受台灣台中地方法院檢察署（下稱台中
      地檢署）八十八年三月二十九日服刑傳票後，四處奔走，並聘請武忠森律師代
      擬異議狀及聲請檢察官撤銷不當指揮與監察院陳情，花費數十萬元，且影響公
      司營銷，實質之損害高達數百萬元，另精神上所受損害依法亦可請求賠償五百
      萬元以上，特先請求精神慰撫金一十萬元，餘容保留，爰依民法第一百八十四
      條、第一百八十五條、第一百八十六條求為判決如訴之聲明第一、二項所示。
    (二)被告明知台中高分院八十五年度上訴字第一三八二號刑事判決存有裁判上一罪
      而不得違反審判不可分原則，故意違背職務濫權侵害原告之權益：
      1.原告不服台中高分院八十五年度上訴字第一三八二號刑事判決依法提起上訴
        ，該判決誤記誹謗罪部分不得上訴，嗣經台中高分院八十七年五月十五日中
        分信盈決字第六九０二號函將該誣告案及誹謗案之卷證檢送最高法院檢察署
        ，同時一併更正前揭誹謗罪不得上訴之誤記，該函說明一並記載「據戊○○
        不服本院八十五年度上訴字第一三八二號第二審判決，於法定期間聲明上訴
        ，經審查認為合法」，可知原告所犯誣告罪及誹謗罪依判決理由四第十至十
        二行均為連續犯之結論，確有裁判上一罪之關係，而就此等上訴須先加以審
        查之程序事項，應為被告所明知。
      2.原告不服台中高分院八十五年度上訴字第一三八二號刑事判決先後委任律師
        提出上訴狀及上訴理由狀十件，於狀中均指明該判決違法且教示錯誤，被告
        承審八十八年度台上字第六０九號刑事案件仍故違法令，將該具有裁判上一
        罪關係之案件割裂為二，將誣告部分發回原審，將誹謗部分以上訴不合法為
        由駁回上訴，顯已逾職務上之權限，致檢察官據該違法駁回部分違法執行，
        ，使原告入獄。
      3.被告將審判不可分之誣告罪發回，將誹謗罪之上訴程序上駁回，且違背最高
        法院八十年第五次刑庭總會決議，誤將合法上訴認為不合法，而程序上駁回
        ，應非實體判決，無實質確定力，對於沒有確定判決不能發交執行。原告收
        到最高法院八十八年度台上字第六０九號刑事判決後，緊急聲請對於漏誤部
        分應予更正，並請求不可發交執行，被告竟不理會原告之請求，違背上開規
        定發交執行（詳八十八年台抗字第二八八號裁定及八十八年台非字第三一八
        號判決），此由原證五號監察院警告檢察官強行執行不當，因此原證六號才
        註銷執行，足以證明被告有故意侵權，且幫助告訴人李慶義、吳文忠、常照
        倫檢察官施壓與脅迫施清火檢察官就上開未確定判決非法執行。嗣因監察院
        於八十八年四月十四日認定檢察官就未確定案件傳喚執行，確有違失，特於
        當日先以電話傳真決議文特急件之救援（形同警告與糾正），終使檢察官註
        銷八十八年四月十五日應到案執行之命令，另簽報暫緩執行，並經陳聰明檢
        察長批示，而結束原告八十八年四月十五日應入獄服刑之危險。
      4.被告拒依職權判決公訴不受理，徹底解決糾正下級法院無實體審判決而故入
        人於罪之枉法裁判，有故意侵權至明（詳法院辦理刑訴案件應注意事項第七
        十四條），其故違最高法院六十二年度第一次刑事庭庭惟總會決議，拒將一
        併上訴之誹謗罪一併與誣告罪發回更審，非法割裂審判不可分相同案件為不
        同案件，亦難以法律見解不同推諉卸責。
    (三)被告為最高法院法官，明知台中高分院八十五年度上訴字第一三八二號判決事
      實與理由矛盾，且就該判決中對二百多件有利原告之證據未載明不採之理由，
      於八十八年度台上字第六０九號判決未與撤銷糾正，亦有違背職務，而生損害
      於原告：
      1.武忠森律師於上訴理由狀指摘八十五年度上訴字第一三八二號判決卷證顛倒
        、整卷彌封、無法拆開，無法為有利於原告證據之答辯及注意，被告就該判
        決中對二百多件有利原告之證據未載明不採之理由，未與撤銷予以糾正，有
        違背職務，而生損害於原告。
      2.陳怡成律師上訴狀證一號舉證台中地檢署八十三年度偵字第八七四九號原告
        涉及誣告案應與第一件有裁判上一罪之關係，依規定應併入前案（即八十二
        年度偵字第四八九五號），被告卻未撤銷八十五年度上訴字第一三八二號判
        決，諭知公訴不受理。
      3.台中地檢署八十一年度偵字第六一一七號承辦檢察官吳文忠及常照倫（即八
        十三年度偵字第一八九七五號之告訴人，另有告訴人許革非）湮滅八十一年
        度偵字第六一一七號呂太郎檢察官指揮台中縣警察局清點吳文忠檢察官於八
        十年十二月十九日派警察查扣一萬零五百二十七套及張斗輝檢察官於八十年
        十月二日派警查扣許革非工廠六萬多套侵害原告專利權之偽品，清點結果滅
        失三萬五千五百二十二個，已有清冊拍照存證四十三張附卷，吳文忠及常照
        倫竟湮滅上開證據而不追訴許革非，確有圖利及包庇，台中高分院八十五年
        上訴字第一三八二號判決竟認為沒有包庇及圖利，判決顯有違法，被告不予
        撤銷糾正，確有違失致生損害於原告。
      4.依台中高分院九十年度上易字第三六一號損害賠償案件九十一年四月二十一
        日勘驗八十一年偵字第六一一七號卷，全卷八十一頁未見前述呂太郎檢察官
        搜索扣押物清冊與照片四十三張，足證李慶義、吳文忠、常照倫濫用檢察官
        之權利。
  三證據：
    (一)提出最高法院八十八年度台上字第六０九號刑事判決、台中地檢署撤回八十五
      年度上訴字第一三八二號案件執行函、台中高分院八十七年五月十五日中分信
      刑盈決字第六九０二號函、台中高分院八十五年度上訴字第一三八二號刑事判
      決節本、行政院研究發展考核委員會八十八年九月二十日（八八）會管字第０
      四七一四號院屬各機關對監察院委託調查案件逾期未復稽催單、監察院司法及
      獄政委員會八十八年四月十四日致最高法院檢察署檢察總長函稿、台中地檢署
      八十八年度執字第一二九八號執行傳票、最高法院檢察署八十八年四月十四日
      八十八台信字第０五二八０號函、台中高分院九十一年度上更(二)字第一三七號
      九十二年四月二十一日訊問筆錄、八十九年度重上更(二)字第五號刑事判決為證
      。
    (二)聲請調閱：
      1.最高法院八十八年度台上字第六０九號全案卷宗及刑事判決評議簿。
      2.張信雄院長於八十八年七月十三日接受原告陳情羅禮政庭長就誤記誹謗罪不
        得上訴先發交執行之糾正案卷。
      3.台中高分院九十一年度重上更(二)字第一三七號刑事卷宗。
      4.台中地檢署八十八年度執緝字第一００四號卷宗。
      5.最高法院八十八年度台抗字第二八八號、第三四六號刑事卷宗。
乙、被告方面：
    被告未於言詞辯論期日到場，亦未提出書狀作何聲明或陳述。
丙、本院依職權調閱台中地檢署檢察官八十三年度偵字第一八九七五號、第一九四０
    四號、第一九三二０號起訴書、台灣台中地方法院（下稱台中地院）八十四年度
    訴字第一三六七號刑事判決、台中高分院八十五年度上訴字第一三八二號刑事判
    決、八十八年度重上更(一)字第四九號刑事判決、最高法院八十八年度台上字第六
    ０九號刑事判決、八十八年度台非字第二一四號刑事判決。
    理    由
甲、程序方面：
  一本件被告未於言詞辯論期日到場，經再傳而仍不到場，爰由本院依職權由原告一
    造辯論而為判決。
  二按推事被聲請迴避者，在該聲請事件終結前，應停止訴訟程序。民事訴訟法第三
    十七條第一項前段固有明文。惟依該條項但書規定，其聲請顯係顯係意圖延滯訴
    訟而為者，不在此限。查本件原告歷經九十二年二月十二日、四月十六日、五月
    二十八日三次言詞辯論期日均就本件訴訟有所聲明及陳述，於五月二十八日復就
    本案為辯論，迄辯論將終結時，始當庭以言詞聲請法官迴避，被告所為顯係意圖
    延滯訴訟，依上開規定，本件訴訟程序並不當然停止，合先敘明。
乙、得心證之理由：
  一原告起訴主張：被告為最高法院法官，於八十八年間承審原告所涉誣告及誹謗案
    件時，明知台中高分院八十五年度上訴字第一三八二號刑事判決誤記誹謗罪部分
    不得上訴，竟違背職務，仍於八十八年二月四日判決撤銷誣告罪部分，發回更審
    ，另駁回視為上訴之誹謗罪，未將誹謗罪、誣告罪之實體判決撤銷，改判公訴不
    受理；又被告就原判決應調查有利原告之證據未予調查及事實與證據不符之矛盾
    等違誤，未予撤銷糾正，致台中地檢署施清火檢察官屈服於告訴人李慶義檢察官
    之壓力下，非法傳喚原告於八十八年四月十五日應到案執行並未確定之誹謗罪一
    年四個月徒刑，使原告入監服刑二十五日，被告所為係故意共同不法侵害原告訴
    訟權、精神人格、自由、信用、名譽等權利，致原告受有重大損害，自應依民法
    第一百八十五條、第一百八十六條連帶負侵權行為之損害賠償責任，為此訴請被
    告應連帶給付非財產上損害賠償一十萬元及加計法定遲延利息，並應於聯合報報
    頭下刊登如附件所示道歉啟事一日等情。
  二原告主張被告為最高法院法官，於八十八年間承審原告所涉誣告及誹謗案件時，
    於八十八年二月四日作成八十八年度台上字第六０九號刑事判決，撤銷誣告罪部
    分，發回台中高分院，另駁回誹謗罪部分之上訴，業據提出最高法院八十八年度
    台上字第六０九號刑事判決、台中高分院八十五年度上訴字第一三八二號刑事判
    決為證，復經本院依職權調閱上開判決核無不符，堪信此部分之主張為真實。
  三按因故意或過失，不法侵害他人之權利者，負損害賠償責任。公務員因故意違背
    對於第三人應執行之職務，致第三人受損害者，負賠償責任。其因過失者，以被
    害人不能依他項方法受賠償時為限，負其責任。民法第一百八十四條第一項前段
    及第一百八十六條第一項分別定有明文。次按所謂故意，係指行為人對於構成侵
    權行為之事實，明知並有意使其發生或預見其發生，而其發生並不違背其本意而
    言。再按當事人主張有利於己之事實者，就其事實有舉證之責任，民事訴訟法第
    二百七十七條前段定有明文。本件原告另主張被告明知台中高分院八十五年度上
    訴字第一三八二號刑事判決原告涉及誹謗罪及誣告罪，具有裁判上一罪及審判不
    可分之關係，卻於八十八年二月四日以八十八年度台上字第六０九號刑事判決撤
    銷誣告罪部分，發回台中高分院，另駁回視為上訴之誹謗罪，致被告嗣入監服刑
    ，係屬故意侵權行為，而請求被告連帶損害賠償責任。依上開說明，自應由原告
    就被告為上開判決係屬故意侵害原告精神人格、自由、信用、名譽及訴訟權等權
    利之事實，負舉證之責任。經查：
    (一)原告陳稱伊不服台中高分院八十五年度上訴字第一三八二號刑事判決，依法提
      起第三審上訴，台中高分院就其誤記誹謗罪不得上訴部分於八十七年四月三日
      先發交執行，經張信雄院長警示，始於八十七年四月十四日撤回執行，再經三
      十日審酌以八十七年五月十五日中分信盈字第六九０二號函將該誣告罪及誹謗
      罪之卷證檢送最高法院檢察署，同時一併更正前揭誹謗罪不得上訴部分之誤載
      ，並於該函說明一表示「據戊○○不服本院八十五年度上訴字第一三八二號第
      二審判決，於法定期間內聲明上訴，經審查認為合法」，可知原告所犯誣告罪
      及誹謗罪依上開刑事判決理由四第十至十二行之論載，確有裁判上一罪之關係
      ，此等上訴須先加以審查之程序事項，應為被告所明知云云。惟台中高分院八
      十五年度上訴字第一三八二號刑事判決固載有「核被告戊○○所為，係犯刑法
      第一百六十九條第一項之誣告罪（附表壹編號一、二、四、六、七、九、十二
      、十六、十七、十八部分）及同法第三百十條第一項之普通誹謗、第三百十條
      第二項之加重誹謗（附表壹編號二、三、五、八、十一、十三、十四部分）」
      ，惟其並認定「其所犯加重誹謗及誣告二罪，犯意各別，罪質互異，應予分論
      併科」，並駁回原告之上訴，維持第一審誹謗罪部分有徒刑一年四月，誣告罪
      部分有期徒刑一年八月，應執行有期徒刑二年十月之判決，又其於判決附記記
      載「戊○○誹謗罪不得上訴」，此有本院依職權調閱上開刑事判決附卷可稽，
      足見該案判決認原告所犯誣告罪及誹謗罪係屬數罪而得分論併罰。且台中高分
      院八十七年四月十五日八十七年度中分信刑盈字第五三五六號撤回執行函說明
      二記載「據戊○○上訴最高法院上訴理由狀主張其所犯誣告及妨害名譽二罪，
      有裁判上一罪之關係，誣告罪得上訴最高法院，妨害名譽罪應一併可提起上訴
      ；其已對誣告罪及妨害名譽罪提起上訴，全案尚未確定等語，本院認其主張尚
      有審酌之必要」，又同年五月十五日八十七年度中分信刑盈字第六九０二號函
      說明一則記載「據戊○○不服本院八十五年度上訴字第一三八二號第二審判決
      ，於法定期間聲明上訴，經審查認為合法」，故由該二函之文字觀之，尚難證
      明台中高分院已更正前揭誹謗罪不得上訴部分之記載，且認定該案件誹謗罪部
      分尚未確定，原告此部分所陳尚難採信。
    (二)原告又陳稱原告就上開刑事判決先後委任律師提出上訴狀及上訴理由狀十件，
      於狀中均指明該判決違法且教示錯誤，被告承審八十八年度台上字第六０九號
      刑事案件仍故違法令，將該具有裁判上一罪關係之案件割裂為二，將誣告罪發
      回原審，將誹謗罪以上訴不合法為由駁回上訴，係違背最高法院八十年第五次
      刑庭總會決議，顯已逾職務上之權限云云。惟按裁判上一罪，其輕罪不得上訴
      於第三審法院，而重罪得提起上訴時，依審判不可分之原則，其輕罪之上訴亦
      不受限制，第三審法院對輕罪部分固應併予審判，然此係指裁判上一罪之情形
      而言。本件台中高分院八十五年度上訴字第一三八二號刑事判決認原告所犯誹
      謗罪及誣告罪應予分論併科，並非認係裁判上一罪業如前述，自無前述審判不
      可分原則之適用，原告就二罪均提起上訴，被告就依刑事訴訟法第三百七十六
      條第一款不得上訴於第三審之案件依法予以駁回，自無係故意違背職務駁回原
      告合法上訴之可言。且縱認被告所為最高法院八十八年度台上字第六０九號判
      決，對誹謗部分將合法之上訴誤為不合法，而從程序上為駁回上訴之判決確定
      ，或未將誹謗罪、誣告罪之實體判決撤銷，改判公訴不受理，或就原判決應調
      查有利原告之證據未予調查及事實與證據不符之矛盾等違誤，未予撤銷糾正，
      至多僅能認為其認事用法是否有不當之處，不足以證明被告係出於侵害原告精
      神人格、自由、信用、名譽之故意而為該不利於原告之判決，原告主張被告為
      故意之侵權行為，要非可採。
  四又依民法第十八條第二項規定，人格權受侵害時，以法律有特別規定者為限，得
    請求損害賠償或慰撫金。復按不法侵害他人之身體、健康、名譽或自由者，被害
    人雖非財產上之損害，亦得請求賠償相當之金額。其名譽被侵害者，並得請求回
    復名譽之適當處分。民法第一百九十五條第一項定有明文。原告主張被告故意侵
    害其訴訟權而請求被告賠償非財產上損害及登報道歉部分，揆諸我國法律就訴訟
    權受侵害並無得請求賠償非財產上損害之特別規定，而登報道歉乃回復名譽之處
    分，原告此部分之請求，依上開規定，顯乏依據，亦無足取。
  五綜上所述，被告受理最高法院八十八年度台上字第六０九號刑事判決，駁回原告
    就誹謗罪部分之上訴，尚難認定其有故意侵害被告之精神人格、自由、信用、名
    譽等權利，且其主張被告侵害訴訟權而請求非財產上損害賠償並登報道歉，於法
    無據。原告本於侵權行為之法律關係請求被連帶給付非財產上損害賠償一十萬元
    並在聯合報報頭下刊登如附件所示道歉啟事一日，均無足採。原告之訴既經駁回
    ，其假執行之聲請即失所附麗，應併予駁回。
  六又本件事證已臻明確，原告其餘攻擊防禦方法及聲請調查證據，於本判決結果不
    生影響，爰不一一論述，併此敘明。
據上論結，原告之訴為無理由，依民事訴訟法第三百八十五條第一項後段、第七十八
條，判決如主文。
中      華      民      國    九十二    年      六      月      十二    日
                                        民事第四庭法      官  劉又菁
右為正本係照原本作成
如對本判決上訴，須於判決送達後廿日內向本院提出上訴狀
中      華      民      國    九十二    年      六      月      十七    日
                                                  法院書記官  黃瓊滿


司法院資訊處製作；財團法人民間司法改革基金會備份。
